【裁判字號】    97,訴,197
【裁判日期】    970606
【裁判案由】    損害賠償
【裁判全文】
臺灣桃園地方法院民事判決               97年度訴字第197號
原      告  甲○○
被      告  乙○○
上列當事人間請求損害賠償事件，原告就本院96年度桃簡第2150
號誹謗案件提起附帶民事訴訟（96年度壢簡附民字第77號），經
本院刑事庭裁定移送前來，於民國97年5 月15日言詞辯論終結，
本院判決如下：
    主  文
被告應給付原告新台幣貳拾萬元，及自民國九十六年九月六日起
至清償日止，按年息百分之五計算之利息。
原告其餘之訴駁回。
訴訟費用由被告負擔十分之二，餘由原告負擔。
本判決第一項得假執行。
    事實及理由
壹、程序方面：
一、本件被告經合法通知，未於最後言詞辯論期日到場，核無民
    事訴訟法第386 條各款所列情形，爰依原告聲請，由其一造
    辯論而為判決。
二、按訴狀送達後，原告不得將原訴變更或追加他訴，但擴張或
    減縮應受判決事項之聲明者，不在此限，民事訴訟法第 255
    條第1項第3款定有明文。查本件原告起訴時原聲明請求被告
    應給付新台幣（下同）100萬元，及自民國96年5月1 日起至
    清償日止，按週年利率5%計算之利息；嗣於本件訴訟進行中
    減縮如其聲明所示，核其所為訴之聲明變更僅係單純減縮利
    息部分之聲明，於法並無不合，應予准許。
貳、實體方面：
一、本件原告起訴主張兩造同為位於桃園縣蘆竹鄉○○路166 之
    1 號「花都社區」之住戶，不料，被告竟基於意圖散布於眾
    之故意，而於95年9 月8 日凌晨1 時9 分許，在同路166 之
    9 號6 樓住處，以其向網路服務業者（即ISP） 「中華電信
    股份有限公司」（下稱：中華電信）所申請之ADSL寬頻數據
    帳號，使用在個人電腦主機等設備撥接上網，連結至「美商
    雅虎資訊有限公司」（下稱：雅虎公司，網址為：http://t
    w.yaho o.com）所提供之討論區網站（網址為：http://tw.
    club.ya hoo.com.clubs/ COF），在名為「桃園花都社區交
    誼廳」，以帳號「Ｚ000000000」、發表人「阿遠」、標題「
    拍謝. 各位住戶」，散布文字：「蔡先生在電通市動用社區
    公共基金，被人告才還錢，但是主委也不是他，是他的女朋
    友，但是當初他們對外也說他們是夫妻喔？」、「蔡先生戶
    籍也不在這，在苗栗後龍，上班地點在楊梅？好像是做副理
    還是經理？有傷害前科？」、「蔡先生跟房主委目前好像也
    沒有夫妻關係。」等語，藉此方式，傳述足以貶損原告名譽
    之事。被告亦因前開誹謗犯行，業經本院刑事庭以96年度桃
    簡字第21 50 號刑事簡易判決有罪，科處拘役50 日 ，減刑
    後為25日，因被告不服而提起上訴，刻由本院刑事庭以97年
    度簡上字第76號受理在案中。又原告平時熱心公益，復參與
    社區管理委員會之運作，在前址社區內享有甚高知名度，今
    無端遭被告以前述犯行侵害，足以貶抑原告心理健康、人格
    及社會評價，致原告名譽、心理健康等人格權受有損害，故
    被告應賠償精神慰撫金100 萬元。為此，爰依民法第184 條
    第1 項、第195 條第1 項之規定，提起本件訴訟，並聲明：
    被告應給付原告100 萬元，及自起訴狀繕本送達翌日起即96
    年9月6日起至清償日止，按年息5%計算之利息。
二、被告雖未於最後言詞辯論期日到場，據其前到場所為之聲明
    及陳述如下：被告並不否認有於前開時、地，以「阿義」名
    義在前揭網路上留言及各該文字，惟被告所述公共基金部分
    ，原告確實在未經住戶同意之下變更銀行帳戶，且原告本身
    確實有前科紀錄等語。
三、經查，本件原告主張於前揭時地遭被告誹謗之事實，業據本
    院刑事庭以96年度桃簡字第2150號刑事簡易判決認定在案，
    而為原告於本件據以與刑事偵查卷併同引用而為主張，且被
    告到庭亦自承有以「阿義」名義在前揭網路上留言及散布張
    貼各該文字等語（見本院97年3月13 日言詞辯論筆錄），並
    經本院依職權調閱該刑事卷宗核閱無訛，堪信原告主張被告
    於前揭時地誹謗原告等情為真實。雖被告復以前揭情詞為置
    辯，惟按當事人主張有利於己之事實者，就其事實有舉證之
    責任。但法律別有規定，或依其情形顯失公平者，不在此限
    ，民事訴訟法第277 條定有明文。被告既辯以其前述原告確
    實曾在未經住戶同意之下變更銀行帳戶之內容，且原告本身
    確實有前科紀錄等語為真，自應就此有利之事實，負舉證之
    責，然被告並未於本院審理時提出任何證據以資佐證，嗣經
    本院依職權調閱原告之前案紀錄表得知原告並無任何犯罪（
    即前科）紀錄，此有臺灣高等法院被告前案紀錄表1 件附卷
    可按，顯然被告所辯純屬無稽，尚難採信。
四、次按因故意或過失，不法侵害他人之權利者，負損害賠償責
    任；不法侵害他人之身體、健康、名譽、自由、信用、隱私
    、貞操，或不法侵害其他人格法益而情節重大者，被害人雖
    非財產上之損害，亦得請求賠償相當之金額，民法第184 條
    第1項前段、第195條第1 項前段分別定有明文。又關於慰撫
    金之多寡，應以被害人精神上所受之苦痛為準據，亦應審酌
    被害人之地位、家況及加害人之地位，俾資為審判之依據，
    故應就兩造之身分、職業、教育程度、財產及經濟狀況，用
    以判斷非財產上損害之慰撫金數額（最高法院48年度台上字
    第1982號判例、86年度台上字第511 號判決參照）。是本院
    審酌兩造同為同一社區住戶，被告若對社區行政管理上有何
    疑義，本得向區分所有人會議反映尋求解決，尚無由藉此以
    損人不利己之手段，以達貶損原告在鄰里間之人格及社會評
    價，是原告主張其名譽、心理健康等人格權受有損害，應非
    無據，並斟酌被告事後不知悔悟，仍究繼續虛構使其犯行合
    理化之言詞圖以卸責等情，是本院審酌兩造之身分、資力、
    原告受害之程度，認原告請求非財產上損害賠償以20萬元為
    適當，逾此部分之主張，並不可採。
五、從而，原告依民法第184條第1項、第195條第1項之規定，請
    求被告應給付20 萬元及自起訴狀繕本送達翌日即96年9 月6
    日起至清償日止，按年息5%計算之利息，為有理由，應予准
    許。至於逾此部分之請求為無理由，應予駁回。又本件所命
    給付之金額末逾50萬元，爰依民事訴訟法第389 條第1 項第
    5 款依職權宣告假執行。
六、據上論結，本件原告之訴為一部有理由，一部為無理由，依
    民事訴訟法第385 條第1 項前段、第79條、第389 條第1 項
    第5 款，判決如主文。
中    華    民    國    97    年     6     月    6    日
                       民事第一庭法  官  田玉芬
上為正本係照原本作成
如對本判決上訴，須於判決送達後20日內向本院提出上訴狀
中    華    民    國    97    年     6     月    6    日
                                 書記官  李麗娟


司法院資訊處製作；財團法人民間司法改革基金會備份。
